最高法院刑事判決　　　　　　　　　　　　　　　八十六年度台上字第六○五九號
　　上　訴　人　甲○○
　　　　　　　　乙○○
右上訴人等因違反麻醉藥品管理條例案件，不服台灣高等法院花蓮分院中華民國八十
五年八月十五日第二審判決（八十五年度上訴字第一二九號，起訴案號：台灣台東地
方法院檢察署八十三年度偵字第二一六三號），提起上訴，本院判決如左：
    主  文
原判決關於甲○○部分，及乙○○連續非法販賣化學合成麻醉藥品部分撤銷，發回台
灣高等法院花蓮分院。
    理  由
本件原判決認定上訴人甲○○、乙○○意圖營利，乙○○並基於概括之犯意，甲○○
於民國八十三年八月中旬在其向黃森基租住之台東縣台東市○○路一八○巷五十五號
二樓，以新台幣（下同）五千元之價格，非法販賣化學合成麻醉藥品安非他命一包予
黃森基，乙○○則於八十三年六、七月間，先後五次以每小包一千元之價格非法販賣
安非他命予黃森基，每次一小包，每小包約○‧二公克等情，因而維持第一審論處上
訴人甲○○非法販賣化學合成麻醉藥品，論處乙○○連續非法販賣化學合成麻醉藥品
罪刑之判決，駁回檢察官及上訴人乙○○在第二審關於此部分之上訴，固非無見。
惟查：(一)關於上訴人甲○○部分，第一審判決認定甲○○販賣安非他命予黃森基之時
間為「八十四年八月中旬」，與原審認定之「八十三年八月中旬」不盡相符，則原審
既認第一審認定之事實有誤而自行認定，乃又不將第一審之不當判決撤銷，仍率予維
持，致二不同之事實併存，於法已屬有違。(二)被告（包括共同被告及牽連被告）之自
白，不得作為有罪判決之唯一證據，仍應調查其他必要之證據，以察其是否與事實相
符，刑事訴訟法第一百五十六條第二項定有明文，立法目的，在以補強證據擔保自白
之真實性，亦即以補強證據之存在，藉以限制自白在證據上之價值，俾發現實質的真
實。故被告雖經自白，然若別無其他補強證據足以擔保其自白確與事實相符，該自白
仍非刑事訴訟法上得據之為認定被告犯罪事實之證據，當不得單憑此而為被告不利之
認定。本件原判決認定上訴人甲○○、乙○○有非法販賣化學合成麻醉藥品安非他命
予黃森基之犯行，係以檢察官偵查時之共同被告黃森基於警訊時之自白為唯一判決基
礎，但依卷內資料，黃森基於警訊時固曾供承有於八十三年六、七月間先後在台東縣
立游泳池附近向乙○○購買五次安非他命，並於同年八月間在台東市○○路一八○巷
五十五號二樓向甲○○購買五千元之安非他命云云（台東縣警察局警刑(五)字第二七八
九六號卷第一頁反面、第二頁正反面），但自偵審時起，即均否認其之上開供述為真
正，一再稱：未曾向甲○○、乙○○買過安非他命，其之安非他命均係向林憲廷購得
，並未向他人購買等語（偵字第二一六三號卷第九頁反面、第十頁反面，第一審卷第
六十二頁正、反面、第六十三頁、第六十六頁正、反面，原審卷第一三六頁反面、第
一三七頁），所供前後不一，尤警訊時所稱係打乙○○之000000000呼叫七
七號呼叫器與乙○○聯絡購買云云，與中華電信股份有限公司台灣南區電信分公司八
十五年七月廿三日南行字第八五Ｇ八二一○二二五號函及該分公司台東營業處八十五
年七月五日東業字第○二七號函所稱「000000000號呼叫器租用人為蘇美
華，住高雄縣茄萣鄉○○路八十四號」等語（原審卷第一四八頁、第一六五頁），不
相符合，實情究何﹖究蘇美華與上訴人乙○○之關係為何﹖有無提供其呼叫器供乙○
○使用﹖原審未詳予查明，亦未進一步就其他證據為必要之調查，以察明黃森基於警
訊時之自白，是否確與事實相符，僅以甲○○確曾向黃森基租屋，黃森基且自八十二
年八月間起，至八十四年四月廿九日間，確有非法吸用安非他命之犯行，即認其於警
訊時之自白為真實，遽採為唯一之判決基礎，於證據法則亦難謂無違。上訴意旨指摘
原判決違法，非無理由，此二部分認應發回更審，期臻翔適。
據上論結，應依刑事訴訟法第三百九十七條、第四百零一條，判決如主文。
中      華      民      國    八十六    年      十      月      十五    日
                              最高法院刑事第四庭
                                  審判長法官  莊  來  成
                                        法官  曾  有  田
                                        法官  王  德  雲
                                        法官  謝  俊  雄
                                        法官  林  永  茂
      右正本證明與原本無異
                                              書  記  官
中      華      民      國    八十六    年      十      月    二十二    日
